臺灣臺北地方法院刑事判決　　　　　　　　　　　　　　九十年度訴字第九六三號
　　公　訴　人　臺灣臺北地方法院檢察署檢察官
　　被　　　告　庚○○
　　　　　　　　乙○○
　　　　　　　　己○○
　　　　　　　　甲○○
　　　　　　　　卯○○
　　　　　　　　寅○○
　　右　一　人
　　選任辯護人　王柏棠律師
　　　　　　　　崔百慶律師
右列被告等因偽造文書等案件，經檢察官提起公訴（九十年度偵字第三七九四號、九
十年度偵緝字第六六九號）及移送併辦（八十九年度偵字第二一六二八號、九十年度
偵字第五四九三號），本院判決如左：
    主      文
庚○○共同連續行使公務員明知為不實之事項，而登載於職務上所掌之公文書，足以
生損害於公眾及他人，處有期徒刑貳年，如附表編號(一)(二)(三)之物沒收之。
乙○○共同連續行使公務員明知為不實之事項，而登載於職務上所掌之公文書，足以
生損害於公眾及他人，處有期徒刑貳年，如附表編號(一)(二)之物沒收之。
己○○共同行使公務員明知為不實之事項，而登載於職務上所掌之公文書，足以生損
害於公眾及他人，處有期徒刑壹年肆月，緩刑肆年。如附表編號(一)(二)之物沒收之。
卯○○共同行使公務員明知為不實之事項，而登載於職務上所掌之公文書，足以生損
害於公眾及他人，處有期徒刑壹年肆月，緩刑肆年。
甲○○共同行使公務員明知為不實之事項，而登載於職務上所掌之公文書，足以生損
害於公眾及他人，累犯，處有期徒刑壹年肆月。
寅○○共同連續公務員明知為不實之事項，而登載於職務上所掌之公文書，足以生損
害於公眾及他人，處有期徒刑壹年陸月，如附表編號(三)之物沒收之。
    事      實
一、甲○○前曾於民國八十四年間，因竊盜案件，經本院判處有期徒刑五月確定，於
    八十五年一月七日執行完畢；又於八十五年間因竊盜罪，經本院判處有期徒刑七
    月確定，於八十六年五月一日縮刑期滿執行完畢；再於八十六年間，因竊盜案件
    ，經本院判處有期徒刑八月確定，甫於八十七年二月九日縮刑期滿執行完畢。
二、乙○○、庚○○夥同綽號「大象」之子○○（本院另案審理中），為使大陸地區
    人民吳真（業據本院另案判處有期徒刑三月確定）、壬○○（起訴書誤載為郭宵
    燕，經本院通緝中）、陳麗珠（未據起訴）、陳惠嬌（業經本院另案判處有期徒
    刑六月確定）、丑○○（經本院通緝中）、羅學東（未據起訴）非法入境臺灣地
    區，均基於概括之犯意，以可領得新臺幣（下同）五萬元至七萬元，或按月支領
    三千元至五千元不等之代價，並提供往返大陸地區之機票及在大陸地區吃、住及
    零用錢等費用，連續招募不具結婚真意之臺灣地區人民廖逢榮（業經本院另案判
    處有期徒刑四月確定）、卯○○、甲○○、賴建郎（業經本院另案判處有期徒刑
    四月確定）、己○○及庚○○本人，至大陸地區與大陸人民辦理假結婚後，再由
    該大陸地區人民以探親名義為掩飾非法入境臺灣地區，渠等參與之犯行如下：
    (一)乙○○與年籍不詳之大陸地區成年女子「施美華」，基於共同之概括犯意聯絡
      ，由余依詰誘以按月給付人頭費三千元至五千元作為報酬，徵得廖逢榮之同意
      後，即共同與「施美華」所介紹之大陸地區女子吳真基於以假結婚後再以探親
      名義非法入境臺灣地區之犯意聯絡，由乙○○安排廖逢榮於八十六年十二月八
      日赴大陸地區福建省福州市與吳真辦理假公證結婚之儀式，使吳真形式上取得
      廖逢榮配偶之地位。渠等復共同基於行使使公務員登載不實文書之概括犯意聯
      絡，明知廖逢榮、吳真二人之婚姻因不具結婚真意而無效，竟由乙○○指示廖
      逢榮於八十七年三月九日，持大陸地區出具之結婚證、公證書、身分證及財團
      法人海峽交流基金會（下稱海基會）之證明書等資料，至臺北縣板橋市戶政事
      務所，填具「結婚登記申請書」申請辦理結婚登記，使承辦戶籍登記之公務員
      ，將其二人結婚之不實事項登載於職務上所掌之公文書即戶籍登記簿、戶籍謄
      本上。廖逢榮並先後於八十七年三月間、八十八年三月間某日及八十九年一月
      五日，連續持前開登載不實結婚登記之戶籍謄本，代吳真向內政部警政署入出
      境管理局（下稱境管局）申請來臺探親而行使之，足生損害於戶政機關對戶政
      資料管理及境管局對於大陸地區人民入境臺灣管理之正確性，並使吳真於八十
      七年三月五日、八十八年三月二十九日、八十九年二月八日連續以探親名義非
      法進入臺灣地區。
    (二)庚○○與姓名、年籍不詳之大陸地區成年女子「小胖」及姓名、年籍不詳之陳
      姓成年男子，基於共同之概括犯意聯絡，由陳姓男子誘以按月給付人頭費五千
      元作為報酬，徵得卯○○之同意後，即共同與陳姓男子介紹之大陸地區女子壬○○基於以假結婚後再以探親名義非法入境臺灣地區之概括犯意聯絡，由陳姓
      男子安排卯○○於八十八年四月三十日赴大陸地區福建省福州市與壬○○辦理
      假公證結婚之儀式，使壬○○形式上取得卯○○配偶之地位。渠等復共同基於
      行使使公務員登載不實文書之概括犯意聯絡，明知卯○○、壬○○二人之婚姻
      因不具結婚真意而無效，竟於八十八年五月二十一日，由該陳姓男子帶同卯○○持大陸地區出具之結婚證、公證書、身分證及海基會之證明書等資料，至臺
      北市中正區戶政事務所，填具「結婚登記申請書」申請辦理結婚登記，使承辦
      戶籍登記之公務員，將其二人結婚之不實事項登載於職務上所掌之公文書即戶
      籍登記簿、戶籍謄本上。嗣由卯○○於八十八年六月間某日，持前開登載不實
      結婚登記之戶籍謄本，代壬○○向境管局申請來臺探親而行使之，足以生損害
      於戶政機關對戶政資料管理及境管局對於大陸地區人民入境臺灣管理之正確性
      ，並使壬○○於八十八年七月二日以探親名義作掩飾而非法進入臺灣地區，同
      年月二十七日出境。八十九年九月十一日，渠等為使壬○○再度入境，由「小
      胖」指示庚○○帶同卯○○前往戶政事務所，將卯○○戶籍遷移至無居住事實
      之臺北市○○區○○路四二三巷一一一號三樓。復基於行使公務員登載不實文
      書之犯意聯絡，於同日由庚○○帶同卯○○前往臺北市政府警察局萬華分局青
      年派出所（下稱青年派出所），由轄區警員寅○○辦理「大陸地區人民進入臺
      灣地區保證書」（下稱保證書），寅○○基於概括之犯意，其為依法從事公務
      之人員，明知卯○○並未居住於前開設籍地，竟於前開職務上所掌之保證書上
      「對保或證明機關（構）簽註意見欄」之公文書核章，而虛偽登載卯○○確實
      設籍並居住該址。卯○○等人取得上開保證書後，於同年月十四日，持前開登
      載不實之戶籍謄本、保證書（含其上「對保或證明機關（構）簽註意見欄」）
      至境管局代壬○○以探親名義提出入境申請而行使之，足以生損害於戶政機關
      、警察機關對戶政資料管理及境管局對於大陸地區人民入境臺灣管理之正確性
      ，並使壬○○於八十九年十一月七日再次非法進入臺灣地區。
    (三)乙○○、庚○○與年籍不詳之大陸地區成年男子劉心照（係乙○○之弟，原名
      余依光），基於共同犯意之聯絡，由乙○○誘以按月給付人頭費五千元作為報
      酬，徵得甲○○之同意後，即與劉心照所介紹之大陸地區女子陳麗珠共同基於
      以假結婚後再以探親名義非法入境之犯意聯絡，由乙○○、劉心照安排甲○○
      於八十八年八月七日赴大陸地區福建省福州市與大陸地區女子陳麗珠辦理假公
      證結婚之儀式，使陳麗珠形式上取得甲○○配偶之地位。渠等乃共同基於行使
      使公務員登載不實文書之犯意聯絡，明知甲○○、陳麗珠二人之婚姻因不具結
      婚真意而無效，竟於八十九年七月二十五日，由庚○○帶同甲○○持大陸地區
      出具之結婚證、公證書、身分證及海基會之證明書等資料，至臺北市萬華區第
      一戶政事務所，填具「結婚登記申請書」申請辦理結婚登記，使承辦戶籍登記
      之公務員，將其二人結婚之不實事項登載於職務上所掌之公文書即戶籍登記簿
      、戶籍謄本上。八十九年九月十一日，渠等為使陳麗珠入境，由庚○○帶同甲○○前往臺北市萬華區第一戶政事務所，將甲○○戶籍遷移至無居住事實之臺
      北市○○區○○路四二三巷一一一號三樓。復基於行使公務員登載不實文書之
      犯意聯絡，於同日由庚○○帶同甲○○前往青年派出所，由轄區警員寅○○辦
      理保證書，寅○○為依法從事公務之人員，其明知甲○○並未居住於前開設籍
      地，竟於前開職務上所掌之保證書上「對保或證明機關（構）簽註意見欄」之
      公文書核章，而虛偽登載甲○○確實設籍並居住該址。甲○○等人取得上開保
      證書後，於同月十四日，持前開登載不實之戶籍謄本、保證書（含其上「對保
      或證明機關（構）簽註意見欄」）至境管局代陳麗珠以探親名義填寫「大陸地
      區人民進入臺灣地區旅行證申請書」而行使之，著手申請陳麗珠非法入境臺灣
      地區（起訴書誤為尚未申請），足以生損害於戶政機關、警察機關對戶政資料
      管理及境管局對於大陸地區人民入境臺灣管理之正確性。幸因境管局承辦人員
      審查後查覺有異，經向臺北市政府警察局函查甲○○之婚姻關係是否屬實，知
      其上開戶籍係屬虛報遷入後，乃未予核發陳麗珠之入境許可，陳麗珠方未能如
      願非法入境臺灣地區。
    (四)乙○○、劉心照，基於共同犯意之聯絡，由乙○○誘以給付人頭費七萬元作為
      報酬，徵得賴建郎之同意後，與劉心照所介紹之大陸地區女子陳惠嬌共同基於
      以假結婚後再以探親名義非法入境之概括犯意聯絡，由乙○○、劉心照安排賴
      建郎於八十八年九月三日赴大陸地區福建省福州市與大陸地區女子陳惠嬌辦理
      假公證結婚之儀式，使陳惠嬌形式上取得賴建郎配偶之地位。渠等乃共同基於
      行使使公務員登載不實文書之犯意聯絡，明知賴建郎、陳惠嬌二人之婚姻因不
      具結婚真意而無效，由乙○○指示賴建郎於八十八年十月十一日，持大陸地區
      出具之結婚證、公證書、身分證及海基會之證明書等資料，至臺北市中正區戶
      政事務所，填具「結婚登記申請書」申請辦理結婚登記，使承辦戶籍登記之公
      務員，將二人結婚之不實事項登載於職務上所掌之公文書即戶籍登記簿、戶籍
      謄本上。賴建郎復連續於八十八年十一月間某日、八十九年六月間某日，持前
      開登載不實之戶籍謄本至境管局代陳惠嬌以探親名義提出入境申請而行使之，
      足以生損害於戶政機關對戶政資料管理及境管局對於大陸地區人民入境臺灣管
      理之正確性，並使陳惠嬌連續於八十八年十二月十五日、八十九年六月十二日
      二度非法進入臺灣地區。
    (五)乙○○、庚○○、子○○、「小胖」基於共同犯意之聯絡，由乙○○以給付五
      萬元作為報酬，徵得己○○之同意後，即共同與大陸地區男子丑○○基於以假
      結婚後再以探親名義非法入境之犯意聯絡，由乙○○安排己○○於八十九年一
      月三日赴大陸地區福建省福州市與大陸地區男子丑○○辦理假公證結婚之儀式
      ，使丑○○形式上取得己○○配偶之地位。渠等乃共同基於行使使公務員登載
      不實文書之犯意聯絡，明知己○○、丑○○二人之婚姻因不具結婚真意而無效
      ，竟於八十九年七月二十五日，由乙○○指示庚○○帶同己○○持大陸地區出
      具之結婚證、公證書、身分證及海基會之證明書等資料，至臺北市萬華區第一
      戶政事務所，填具「結婚登記申請書」申請辦理結婚登記，使承辦戶籍登記之
      公務員，將其二人結婚之不實事項登載於職務上所掌之公文書即戶籍登記簿、
      戶籍謄本上。八十九年三月十二日，渠等為使丑○○入境，竟共同基於偽造文
      書之犯意聯絡，由子○○在臺北市某處冒用丙○○（起訴書誤載為吳從陽）名
      義，與己○○簽訂內容虛偽不實之臺北市○○路○段五○六號十二樓之租賃契
      約書，並由子○○偽簽丙○○署名一枚及將事先利用不知情之刻印店人員偽造
      之丙○○印章蓋用印文三枚於其上；復於同年月二十八日持前開偽造之租賃契
      約書至戶政事務所，將己○○戶籍遷移至無居住事實之該址而行使之，足以生
      損害於戶政機關對戶籍管理之正確性及該戶戶長辛○○、屋主張正鋒、丙○○
      。復基於行使公務員登載不實文書之犯意聯絡，於同日由庚○○帶同己○○前
      往青年派出所，由轄區警員寅○○辦理保證書，寅○○為依法從事公務之人員
      ，其明知己○○並未居住於前開設籍地，竟於前開職務上所掌之保證書上「對
      保或證明機關（構）簽註意見欄」之公文書核章，而虛偽登載己○○確實設籍
      並居住該址。己○○等人乃於翌（二十九）日，持上開登載不實之戶籍謄本、
      保證書（含其上「對保或證明機關（構）簽註意見欄」）至境管局代丑○○以
      探親名義提出入境申請而行使之，足以生損害於戶政機關、警察機關對戶政資
      料管理及境管局對於大陸地區人民入境臺灣管理之正確性，並使丑○○於八十
      九年十一月七日非法進入臺灣地區。
    (六)庚○○、壬○○、己○○、丑○○、寅○○復基於偽造公文書之共同犯意聯絡
      ，於八十九年十一月十四日，由庚○○帶同己○○及非法入境之壬○○持大陸
      地區人民進入臺灣地區旅行證（下稱旅行證）至青年派出所辦理流動人口登記
      ，而斯時寅○○已調至臺北市政府警察局中山分局服務，其明知已無權受理並
      製作青年派出所轄內之流動人口登記，亦明知壬○○、丑○○分別未實際居住
      臺北市○○區○○路四二三巷一一一號三樓、臺北市○○區○○路二段五○六
      號十二樓，竟仍返回青年派出所冒用該所警員癸○○身分證字號進入電腦系統
      予以受理，並未經許可分別盜用置於值班檯之該所警員丁○○、癸○○之職章
      蓋印於「警勤區佐警查對情形：經查屬實」欄及「受理佐警」欄中，分別虛偽
      記載壬○○、丑○○暫住於上開萬大路、中華路之址，接續偽造內容不實之青
      年派出所員警癸○○名義之公文書即「流動人口登記聯單」各一式四聯，其中
      一聯交付庚○○、壬○○、己○○，己○○再於同年月十七日在臺北市萬華火
      車站前交付丑○○，均足以生損害於青年派出所對流動人口管理之正確性及癸○○、丁○○本人。
    (七)庚○○、子○○與大陸地區不詳年籍之成年男子張燕清，夥同張燕清所介紹之
      大陸地區男子羅學東共同基於以假結婚後再以探親名義非法入境臺灣地區之概
      括犯意聯絡，由子○○安排庚○○於八十九年二月一日赴大陸地區福建省福州
      市與大陸地區男子羅學東辦理假公證結婚之儀式，使羅學東形式上取得庚○○
      配偶之地位。渠等乃共同基於行使使公務員登載不實文書之概括犯意聯絡，明
      知庚○○、羅學東二人之婚姻因不具結婚真意而無效，竟於八十九年二月二十
      九日，由庚○○持大陸地區出具之結婚證、公證書、身分證、海基會之證明書
      等資料，至臺北市萬華區第一戶政事務所，填具「結婚登記申請書」申請辦理
      結婚登記，使承辦戶籍登記之公務員，將其二人結婚之不實事項登載於職務上
      所掌之公文書即戶籍登記簿、戶籍謄本上。復基於行使公務員登載不實文書之
      犯意聯絡，於八十九年三月二十一日，庚○○前往青年路派出所，由轄區警員
      寅○○辦理保證書，寅○○為依法從事公務之人員，其明知庚○○係設籍於臺
      北市○○區○○街二段十六號，且未實際居住於臺北市○○區○○路二段五○
      八號十二樓，竟仍於前開職務上所掌之保證書上「對保或證明機關（構）簽註
      意見欄」之公文書核章，而虛偽登載庚○○確實設籍並居住該址。庚○○旋於
      翌（二十二）日，持上開登載不實之戶籍謄本、保證書（含其上「對保或證明
      機關（構）簽註意見欄」）至境管局代羅學東以探親名義提出入境申請而行使
      之，足以生損害於戶政機關、警察機關對戶政資料管理及境管局對於大陸地區
      人民入境臺灣管理之正確性，並使羅學東於八十九年五月二十五日非法進入臺
      灣地區。庚○○再於同年四月六日，持子○○所製作其為出租人、庚○○為承
      租人之內容不實之臺北市○○區○○路二段五○八號十一樓（戶長係不知情之
      辰○○）之租賃契約書，向臺北市萬華區第一戶政事務所辦理戶籍遷移。同年
      五月二十九日，庚○○帶同羅學東持旅行證至青年派出所辦理流動人口登記，
      寅○○明知羅學東並未居住前述中華路二段五○八號十一樓之址，竟仍予受理
      而將該不實事項登載於其職務上所製作之「流動人口登記聯單」（一式四聯）
      上，將其中一聯交付庚○○、羅學東使用。羅學東於八十九年七月二十二日出
      境後，庚○○為使其再度入境，與寅○○共同基於偽造公文書之犯意聯絡，於
      八十九年十月二日前往青年派出所，由警員寅○○辦理保證書，寅○○竟冒用
      同所警員丁○○名義受理，於該保證書上「對保或證明機關（構）簽註意見欄
      」之公文書盜蓋丁○○職章，虛偽登載庚○○確實設籍並居住該址而共同偽造
      該公文書。庚○○乃於翌（三）日再持前揭登載不實之戶籍謄本及偽造之保證
      書上「對保或證明機關（構）簽註意見欄」至境管局代羅學東以探親名義提出
      入境申請而行使之，足以生損害於戶政機關、警察機關對戶政資料管理及境管
      局對於大陸地區人民入境臺灣管理之正確性及丁○○、辰○○，並使羅學東於
      八十九年十一月十六日再次非法進入臺灣地區。
    (八)嗣於八十九年十二月十九日，羅學東、丑○○為警於臺北市○○街○段六號五
      樓查獲，並扣得丑○○所有之偽造之「流動人口登記聯單」一紙，始循線查悉
      上情。
三、案經臺北市政府警察局萬華分局移送臺灣臺北地方法院檢察署檢察官偵查起訴暨
    臺北市政府警察局移送臺灣臺北地方法院檢察署檢察官偵查後移送併辦。
    理      由
一、訊據被告庚○○、己○○、甲○○、卯○○分別坦承有與大陸地區人民羅學東、
    丑○○、陳麗珠、壬○○辦理公證結婚及為結婚之戶籍登記，並申請大陸地區之
    配偶入境臺灣地區之事實；被告庚○○並坦承有帶被告甲○○、卯○○至青年派
出所辦理對保及流動人口登記；被告乙○○坦承有介紹並安排被告甲○○及廖逢
    榮、賴建郎至大陸地區結婚；被告寅○○坦承有為被告卯○○、甲○○、己○○
    辦理對保，並以癸○○名義辦理被告丑○○、壬○○流動人口登記及為被告庚○○對保，惟均矢口否認有何犯行，被告庚○○、己○○、甲○○、卯○○均辯稱
    ：伊等係真結婚，並非假結婚云云；被告庚○○另辯稱：被告己○○、甲○○、
    卯○○是一大陸朋友「小胖」託伊代辦對保及流動人口，伊不是人蛇集團云云；
    被告乙○○辯稱：伊有介紹甲○○、己○○與大陸人結婚，但都是真結婚，沒有
    給他們錢，伊是認識子○○、庚○○，但並不熟，並無不法犯行云云；被告寅○○辯稱：伊是基於便民角度才幫庚○○等人辦理對保及流動人口登記，且警察勤
    務繁忙，不可能每一件都實地查訪，至於用丁○○及癸○○職章及密碼受理，都
    經他們二人同意，並無偽造文書犯行云云。經查：
    (一)被告甲○○、卯○○於偵查中均已坦承渠等為貪圖被告乙○○所給與之人頭費
      而至大陸地區與陳麗珠、壬○○辦理假結婚，被告己○○亦坦承有收受被告乙○○所給付之五萬元費用，有渠等警、偵筆錄在卷可憑。且按，婚姻關係乃人
      倫之基礎，夫妻間互負同居之義務，並以組成家庭、生兒育女，協力保持共同
      生活之圓滿、安全及幸福為常態。惟被告卯○○、甲○○、己○○、庚○○並
      未與渠等至大陸地區結婚之對象同財共居，為渠等所是認。雖渠等之配偶均為
      大陸地區人民，然依卷附境管局九十一年一月十七日（九一）境信昌字第○○
      一九四二號函檢送之大陸地區人民申請進入臺灣地區送件須知，臺灣地區人民
      之大陸地區配偶申請來臺探親，申請及延期之次數，每年合計可達二次，每年
      總停留時間不得逾六月，即大陸地區之配偶得以留置臺灣地區之上限為每年六
      月。惟經審視被告己○○與其夫丑○○之入出境資料，被告己○○僅於八十八
      年十一月二十四日出境，於八十九年一月四日入境，縱係滯留大陸，亦僅一月
      餘，被告丑○○則於八十九年十一月七日入境，九十年二月七日出境，在臺停
      留約三月餘，而被告己○○與丑○○係於八十九年一月三日在大陸地區結婚，
      被告己○○竟於結婚之翌日即行返國，且於被告丑○○來臺期間，未共同居住
      ，顯違人倫之常。次依被告甲○○之入出境資料所示，其僅於八十八年七月十
      一日出境，於同年八月二十八日返國，而其結婚對象陳麗珠更查無入境臺灣地
      區之資料，被告甲○○於八十八年八月七日在大陸地區與陳麗珠結婚，僅約二
      十日即行回國，迄今未再與陳麗珠會面，如此婚姻狀況，如何信為真實。被告
      庚○○與羅學東於八十九年二月一日在大陸地區結婚之翌日即行返國，有其入
      出境資料可查，顯違常理，且羅學東二次入境臺灣地區均未與被告庚○○共同
      居住，而係虛偽設籍於臺北市○○路○段五○八號十一樓，並與被告己○○之
      夫丑○○共同暫住於盧堅位於臺北市○○街○段十六號五樓之住處，此據證人
      羅學東、盧堅分別於警詢及檢察官偵查中證述明確，有渠等筆錄在卷可參，又
      被告庚○○於羅學東第二次入境臺灣地區後，竟未趁此良機與其團聚，反於其
      後二日自行出境至大陸地區，亦有悖常情，況羅學東經警查獲後，多方聯繫被
      告庚○○前往派出所處理帶回，其均置之不理，亦據羅學東於警詢中陳明甚詳
      ，被告庚○○與羅學東間無夫妻之情，至為灼然。至被告卯○○坦承未曾與被
      告壬○○同居生活，僅一面之緣，對之亦一無所悉，更難認渠等間之婚姻關係
      屬實。參以被告庚○○、己○○、甲○○、卯○○於本院訊問中，對渠等結婚
      對象之出生日期、父母姓名、家庭狀況、大陸居所，乃至聯絡方式，均支吾其
      詞，含混以對，悖異常情殊甚，謂渠等婚姻關係屬實，其誰能信。被告庚○○
      、己○○、甲○○、卯○○等猶飾詞辯稱係真結婚云云，要非可採。
    (二)被告庚○○、乙○○如何夥同子○○，以一次給付五萬元至七萬元，或按月給
      付三千元至五千元不等之酬金，並提供往返大陸地區之機票及在大陸地區吃、
      住及零用金等費用，徵得被告甲○○、己○○、卯○○及另案被告賴建郎、廖
      逢榮等人同意擔任人頭至大陸地區辦理假結婚，嗣並帶往辦理結婚登記、製造
      假租賃契約、辦理戶籍遷移、對保、申請大陸配偶入臺、流動人口登記等情，
      業據共犯子○○於本院審理中供證無訛，並經被告卯○○、甲○○、己○○、
      丑○○及另案被告賴建郎、陳惠嬌、廖逢榮、吳真等人迭於警詢、檢察官偵查
      、本院訊問、審理中供述綦詳，復據證人羅學東、戊○○於警詢中證述，被害
      人辛○○、辰○○、丙○○等人分別於警、偵訊中指訴甚詳，有各該筆錄在卷
      可參。而被告庚○○、乙○○與子○○間均屬熟識，亦經證人子○○、盧堅分
      別於警詢及本院審理中證述明確，被告庚○○猶辯稱：不認識被告乙○○、子
      ○○云云，顯係圖卸之詞。此外，並有卷附羅學東及被告丑○○、壬○○、
      庚○○、己○○、甲○○、卯○○、賴建郎、廖逢榮、吳真之國人入出境端末
      查詢報表各一份；羅學東及被告壬○○、丑○○之流動人口登記聯單各一份
      ；青年派出所流動人口登記工作簿影本；羅學東及被告丑○○、陳麗珠、
      壬○○保證書影本各一份；青年派出所對保登記簿影本；被告庚○○、己○○、甲○○、卯○○遷入戶籍登記申請書影本；子○○與庚○○間之房屋
      租賃契約書影本；丙○○與己○○間之房屋租賃契約書影本；戊○○與甲○○
      間之房屋租賃契約書影本、戊○○與卯○○間之房屋租賃契約書影本各一份；
      被告卯○○與壬○○結婚證書影本、壬○○旅行證申請書影本；臺北市中
      正區戶政事務所九十年八月三日函暨被告卯○○結婚登記申請書及相關資料；
      臺北市萬華區第一戶政事務所九十年八月七日函暨被告甲○○結婚登記申請
      書及相關資料；臺北市萬華區第一戶政事務所九十年八月六日函暨被告己○○結婚登記申請書及相關資料；境管局前開函所附之羅學東、丑○○、陳麗
      珠申請進入臺灣地區之相關資料；陳惠嬌之旅行證、旅行證申請書、結婚證
      書、海基會證明書、結婚公證書；廖逢榮之結婚登記申請書、戶籍謄本、結
      婚公證書、海基會證明、保證書、吳真旅行證申請書等可資佐證，被告庚○○
      、乙○○前述辯詞，顯為事後卸詞，不足採信。
    (三)大陸人民進入臺灣之對保程序，由保證人持大陸地區人民進入臺灣地區保證書
      至戶籍所在地派出所辦理對保；派出所由警勤區警員審核當事人資料，並將保
      證人是否虛設戶籍及有無擔任保證人之資格加註於意見欄內，由勤區警員加蓋
      職名章及派出所章戳；依警政署八十六年八月二十八日益安仁偵字第五○七五
      四六號函頒之大陸地區人民進入臺灣地區保證書對保規定：派出所之員警受理
      大陸地區人民對保案件，應依戶口名簿及保證人資格，詳予查註保證人資格，
      及有無虛偽設籍，並由保證人親自簽名蓋章，以符對保程序，防杜偽證等節，
      業經臺北市政府警察局九十一年一月二十四日以北市警刑三字第○九一三一○
      二○二○○號函復甚明。且實務上，對保應由該大陸人民之在臺親屬至戶籍所
      在地之派出所辦理，並依派出所之勤區分配由該勤區警員核辦，勤區警員如先
      前查戶口時已確知該在臺親屬住於戶籍地，則核章發予保證書，如無法確知，
      應先實地查訪事後再核章，此據證人即青年派出所警員丁○○、癸○○分別於
      檢察官偵查、本院訊問中到庭結證屬實，並為被告寅○○所不否認。而本件犯
      罪事實欄(二)(三)(五)(六)(七)之大陸人民對保、流動人口登記均為被告寅○○辦理，其
      中被告卯○○與甲○○之設籍地在臺北市○○路四二三巷一一一號三樓，渠二
      人本即無意居住該址，係為辦理對保之便，乃經由被告庚○○接洽與屋主即證
      人戊○○簽訂租賃契約，再將戶籍遷入，此為被告庚○○、卯○○、甲○○自
      承在卷，而渠等洽談租賃契約當時，被告寅○○非但在場，且居中簽線締約等
      情，亦據被告庚○○供明在卷，復據證人戊○○迭於警詢、檢察官偵查中證述
      一致；又被告庚○○之設籍地在臺北市○○路○段五○八號十一樓，該屋屋主
      為被害人辰○○，且實際居住中，而該址為被告寅○○勤區，其於首度辦理庚○○、羅學東對保及流動人口登記前後，尚且前往該址家訪，此有被害人辰○○提出之戶口名簿暨家戶訪問簽章表影本可佐，綜上各情，被告庚○○、卯○○、甲○○實未居住前開各址之事實，被告寅○○如何諉為不知？其前述辯詞
      顯難採信。
    (四)八十九年十月二日被告庚○○再度前往青年派出所辦理羅學東之對保手續時，
      該設籍地已調整為證人丁○○勤區，理應由丁○○受理，惟被告寅○○竟逕行
      受理，並使用證人丁○○職章核章一節，業為被告寅○○自承在卷，被告寅○○固指稱其使用證人丁○○職章係經證人丁○○事前同意云云，惟此為證人丁○○迭於檢察官偵查及本院訊問中所否認，且證人丁○○調整勤區後，數度前
      往該址查訪，均查無被告庚○○其人，業於八十九年八月間將其通報為空戶，
      此有卷附青年派出所戶口查察通報單影本可佐，則衡情證人丁○○豈有可能仍
      授權被告寅○○受理並核發保證書之理，被告寅○○此部分辯詞亦不足採。
    (五)被告寅○○於八十九年十月底即調離青年派出所，其無權受理並製作該所公文
      書一情甚明，其於八十九年十一月十四日，以證人癸○○名義辦理並製作該所
      出具之被告壬○○、丑○○之流動人口登記聯單公文書，且蓋用丁○○、癸○○之職章於上，均未經證人癸○○、丁○○同意乙節，亦據證人癸○○、丁○○分別於檢察官偵查及本院訊問中到庭結證屬實。雖證人即青年派出所員警巳
      ○○於本院訊問中證稱派出所之同事間有時會互相核章等語，縱然屬實，此種
      彼此間默示授權使用職章，亦應限於同一派出所之同事間為合法核章之情形始
      有適用。蓋證人癸○○、丁○○如知已調離該所之被告寅○○欲違法登載不實
      ，豈有同意其使用渠等名義製作該文書之理。被告寅○○以有經證人丁○○、
      癸○○同意，或渠等間有互相核章之慣例云云置辯，亦難採信。
    (六)綜上，被告庚○○、乙○○、己○○、甲○○、卯○○、寅○○等人辯詞均無
      可採，事證已臻明確，犯行均堪認定。
二、(一)按臺灣地區與大陸地區人民關係條例第十五條第一款不得使大陸地區人民非法
      進入臺灣地區之規定，其「非法」之種類並無限制，應包括以辦理假結婚之方
      式，再由該大陸地區人民以探親名義為掩飾入境臺灣地區之情形，此有最高法
      院八十九年度台上字第七一八九號、九十年度台上字第七八五四號判決可資參
      照。次按，「大陸地區人民進入臺灣地區保證書」，其所載內容係保證人對於
      被保人來臺後負多項保證責任，如有違反，保證人願接受法令懲處等文字，固
      屬私文書（最高法院七十年台上字第二二一號判例參照），惟該保證書應送保
      證人戶籍地警察機關辦理對保手續，且保證書下方之「對保或證明機關（構）
      簽註意見欄」，則係由辦理對保之派出所警勤區警員審核當事人資料後，將保
      證人是否虛設戶籍及有無擔任保證人之資格加註並核章，此觀大陸地區人民進
      入臺灣地區許可辦法第十五條、第十六條規定即明，並經前開臺北市政府警察
      局函敘甚詳，故該保證書之「對保或證明機關（構）簽註意見欄」部分，係公
      文書性質，應堪認定。又「流動人口登記聯單」亦係警員職務上所製作之文書
      ，自屬公文書。
    (二)被告等所涉罪名，分如下述：
      (1)被告庚○○、乙○○、己○○、卯○○使大陸地區人民羅學東等非法入境臺
        灣地區，係違反臺灣地區與大陸地區人民關係條例第十五條第一款（起訴書
        誤載為第一項）之規定，而犯同法第七十九條第一項使大陸地區人民非法進
        入臺灣地區罪；被告甲○○應依同法第七十九條第三項、第一項使大陸地區
        人民非法進入臺灣地區未遂罪處斷。被告甲○○及被告庚○○、乙○○就犯
        罪事實(三)之使大陸地區人民非法進入臺灣地區犯行部分，已著手於犯罪行為
        之實行而不遂，為未遂犯。
      (2)被告庚○○、乙○○、己○○、甲○○、卯○○至戶政事務所申辦假結婚登
        記，使承辦戶籍登記之公務員，將前述結婚之不實事項登載於職務上所掌之
        公文書即戶籍登記簿、戶籍謄本上，復持以向境管局行使之，自足生損害於
        戶政機關對戶政資料管理及境管局對於大陸地區人民入境臺灣管理之正確性
        ，核係犯刑法第二百十六條、第二百十四條行使使公務員登載不實文書罪。
        渠等使公務員登載不實文書之低度行為，經行使之高度行為所吸收，不另論
        罪。
      (3)被告寅○○將明知為不實之事項登載於職務上所製作之「流動人口登記聯單
        」、「大陸地區人民進入臺灣地區保證書」之「對保或證明機關（構）簽註
        意見欄」上，並交付被告庚○○、乙○○、己○○、甲○○、卯○○，由渠
        等持該保證書向境管局行使，自足生損害於戶政機關、警察機關對戶政資料
        管理及境管局對於大陸地區人民入境臺灣管理之正確性，核被告寅○○所為
        係犯刑法第二百十三條公務員登載不實文書罪；被告庚○○、乙○○、己○○、甲○○、卯○○係犯刑法第二百十六條、第二百十三條行使公務員登載
        不實文書罪。
      (4)被告乙○○、庚○○、己○○偽造丙○○名義之租賃契約書並持以向戶政事
        務所行使，足以生損害於戶政機關對戶籍管理之正確性及該戶戶長辛○○、
        屋主張正鋒、丙○○，核係犯刑法第二百十六條、第二百十條行使偽造私文
        書罪。其偽造丙○○之印章、署押、印文係偽造私文書之部分行為；偽造私
        文書後復持以行使，其偽造之低度行為經行使之高度行為所吸收，均不另論
        罪。渠等利用不知情之刻印店人員偽刻丙○○印章部分，係間接正犯。
      (5)被告庚○○、己○○夥同寅○○冒用丁○○、癸○○名義偽造羅學東之「流
        動人口登記聯單」及壬○○、丑○○之「大陸地區人民進入臺灣地區保證書
        」上「對保或證明機關（構）簽註意見欄」，被告庚○○並持該保證書向境
        管局行使，足以生損害於戶政機關、警察機關對戶政資料管理及境管局對於
        大陸地區人民入境臺灣管理之正確性及丁○○、癸○○，核被告寅○○、己○○所為，係犯刑法第二百十一條偽造公文書罪；被告庚○○所為係犯同法
        第二百十六條、第二百十一條行使偽造公文書罪。渠等盜用丁○○、癸○○
        印章係偽造公文書之部分行為；被告庚○○偽造公文書後復持以行使，其偽
        造之低度行為經行使之高度行為所吸收，均不另論罪。
    (三)(1)被告庚○○就所犯使大陸地區人民非法進入臺灣地區罪、行使使公務員登載
        不實文書罪、行使公務員登載不實文書罪，分別與被告乙○○、卯○○、壬○○、甲○○、己○○、丑○○及子○○、劉心照、陳麗珠、羅學東、「小
        胖」、陳姓男子間；就所犯行使偽造私文書罪，與被告乙○○、己○○、丑
        ○○及子○○、「小胖」間；就所犯偽造公文書罪，與被告己○○、寅○○
        、壬○○、丑○○間，均有犯意聯絡及行為分擔，應論以共同正犯。
      (2)被告乙○○就所犯使大陸地區人民非法進入臺灣地區罪、行使使公務員登載
        不實文書罪、行使公務員登載不實文書罪，分別與被告庚○○、甲○○、己○○、丑○○及子○○、劉心照、陳麗珠、廖逢榮、吳真、賴建郎、陳惠嬌
        、「施美華」、「小胖」間；就所犯行使偽造私文書罪，與被告庚○○、己○○、丑○○及子○○、「小胖」間，均有犯意聯絡及行為分擔，應論以共
        同正犯。
      (3)被告己○○就所犯使大陸地區人民非法進入臺灣地區罪、行使使公務員登載
        不實文書罪、行使公務員登載不實文書罪、行使偽造私文書罪，分別與被告
        庚○○、乙○○、丑○○及子○○、「小胖」間；就所犯偽造公文書罪，與
        被告庚○○、己○○、壬○○、丑○○、寅○○間，均有犯意聯絡及行為分
        擔，應論以共同正犯。
      (4)被告甲○○就所犯使大陸地區人民非法進入臺灣地區未遂罪、行使使公務員
        登載不實文書罪、行使公務員登載不實文書罪，分別與被告庚○○、乙○○
        、劉心照、陳麗珠間，均有犯意聯絡及行為分擔，應論以共同正犯。
      (5)被告卯○○就所犯使大陸地區人民非法進入臺灣地區罪、行使使公務員登載
        不實文書罪、行使公務員登載不實文書罪，分別與被告庚○○、壬○○、「
        小胖」、陳姓男子間，均有犯意聯絡及行為分擔，應論以共同正犯。
      (6)被告寅○○就所犯公務員登載不實文書罪，分別與被告庚○○、乙○○、卯
        ○○、壬○○、甲○○、己○○、丑○○及子○○、劉心照、陳麗珠、羅學
        東、「小胖」、陳姓男子間；就所犯偽造公文書罪，與被告庚○○、己○○
        壬○○、丑○○間，均有犯意聯絡及行為分擔，應論以共同正犯。又被告庚○○、乙○○、卯○○、壬○○、甲○○、己○○、丑○○及子○○、劉心
        照、陳麗珠、羅學東、「小胖」、陳姓男子，雖不具公務員身分，然與有公
        務員身分之被告寅○○共犯公務員登載不實文書罪，依刑法第三十一條第一
        項，仍以共犯論。
    (四)被告庚○○、乙○○、卯○○多次使大陸地區人民非法進入臺灣地區及多次行
      使使公務員登載不實文書；被告庚○○、乙○○多次行使公務員登載不實文書
      ；被告寅○○多次公務員登載不實文書、偽造公文書，均係時間緊接，所犯係
      構成要件相同之罪名，顯係基於概括犯意反覆為之，均應依連續犯論以一罪，
      並加重其刑。被告等人同時行使公務員登載不實文書（即戶籍謄本）、使公務
      員登載不實文書（即保證書上「對保或證明機關（構）簽註意見欄」），係一
      行為觸犯二罪名，應從一重之行使公務員登載不實文書罪處斷。被告庚○○所
      犯使大陸地區人民非法進入臺灣地區罪、行使公務員登載不實文書罪、行使偽
      造私文書罪、行使偽造公文書罪間；被告乙○○所犯使大陸地區人民非法進入
      臺灣地區罪、行使公務員登載不實文書罪、行使偽造私文書罪間；被告己○○
      所犯使大陸地區人民非法進入臺灣地區罪、行使公務員登載不實文書罪、偽造
      公文書罪間；被告甲○○、卯○○所犯使大陸地區人民非法進入臺灣地區罪、
      行使公務員登載不實文書罪間；被告寅○○所犯公務員登載不實文書罪、偽造
      公文書罪間，均有手段、目的之牽連關係，應分別從法定刑及情節較重之行使
      公務員登載不實文書罪（按被告庚○○、乙○○、己○○、甲○○、卯○○部
      分；又被告庚○○連續多次行使公務員登載不實文書罪，情節自較僅行使一次
      之偽造公文書罪重；被告己○○已行使公務員登載不實文書，其情節應較未行
      使之偽造公文書罪重）、公務員登載不實文書罪（按被告寅○○部分；又被告
      寅○○所犯公務員登載不實文書罪之次數較偽造公文書罪多，情節較重）處斷
      。被告甲○○前曾於八十四年間，因竊盜案件，經本院判處有期徒刑五月確定
      ，於八十五年一月七日執行完畢；又於八十五年間因竊盜罪，經本院判處有期
      徒刑七月確定，於八十六年五月一日縮刑期滿執行完畢；再於八十六年間，因
      竊盜案件，經本院判處有期徒刑八月確定，甫於八十七年二月九日縮刑期滿執
      行完畢，有臺灣高等法院檢察署刑案紀錄簡覆表在卷可按，其於有期徒刑執行
      完畢後五年內再犯有期徒刑以上之本罪，為累犯，應依法加重其刑。爰審酌被
      告等共同以假結婚之方式使大陸地區人民非法進入臺灣地區，嚴重影響社會秩
      序，被告庚○○、乙○○主導犯行，被告己○○、甲○○、卯○○等僅貪圖小
      利，一時失慮，被告寅○○則知法犯法，且渠等犯後均飾詞否認犯行，未見悔
      意，及其素行、犯罪之動機、目的、手段等，各量處如主文所示之刑。又被告
      己○○、卯○○均未曾受有期徒刑以上刑之宣告，有臺灣高等法院檢察署刑案
      紀錄簡覆表在卷可考，因一時失慮，貪圖小利而誤蹈法網，經此科刑之教訓，
      當知所謹慎而無再犯之虞，本院認渠等所受刑之宣告，以暫不執行為適當，爰
      併宣告緩刑四年，以啟自新。末查，被告庚○○、乙○○夥同子○○所偽造之
      丙○○印章一顆及租賃契約上偽造之丙○○署名一枚、印文三枚雖均未扣案，
      然無積極證據證明業已滅失，應依刑法第二百十九條沒收之；扣案偽造之丑○○「流動人口登記聯單」（詳臺灣臺北地方法院檢察署九十年度偵字第三七九
      四號卷第九八頁），係被告寅○○、庚○○、己○○、丑○○等犯罪所得之物
      ，且屬共犯丑○○所有，應依刑法第三十八條第一項第三款沒收之。
三、公訴人雖未就被告甲○○、乙○○、庚○○所涉犯罪事實欄(三)部分之使大陸地區
    人民非法進入臺灣地區未遂罪部分起訴，惟該部分事實與已起訴部分，分別有牽
    連犯（被告甲○○部分）或連續犯（被告乙○○、庚○○部分）之裁判上一罪關
    係，為起訴效力所及；而被告乙○○所涉犯罪事實欄(一)、(四)部分（即臺灣臺北地
    方法院檢察署檢察官移送併辦之該署八十九年度偵字第二一六二八號、九十年度
    偵字第五四九三號案），雖未據檢察官提起公訴，惟該部分與已起訴部分有連續
    犯之裁判上一罪關係，亦為起訴效力所及，本院均應併予審理。
四、公訴意旨另略以：被告卯○○、乙○○與被告庚○○、壬○○、己○○、丑○○
    、寅○○等基於偽造公文書之共同犯意聯絡，於八十九年十一月十四日，由庚○○帶同己○○及非法入境之壬○○持旅行證至青年派出所辦理流動人口登記，而
    斯時寅○○已調至臺北市政府警察局中山分局服務，其明知已無權受理並製作青
    年派出所轄內之流動人口登記，竟仍返回青年派出所冒用該所警員癸○○身分證
    字號進入電腦系統予以受理，並未經許可分別冒用警員癸○○名義製作公文書即
    「流動人口登記聯單」，交付庚○○等使用，因認被告卯○○、乙○○此部分另
    涉有刑法第二百十一條偽造公文書罪嫌云云。惟查，依卷內資料所示，並無任何
    積極證據證明被告卯○○、乙○○有與被告庚○○、己○○等共同至青年派出所
    辦理上開流動人口登記，已難謂其二人有參與此部分犯行；且被告寅○○嗣調職
    離開青年派出所，衡情非被告卯○○、乙○○等共謀犯罪之初所能預料，渠等無
從預知被告寅○○冒名製作上開公文書之事實，亦無從逕認與被告庚○○等就此
    部分犯行有犯意聯絡，無從責令負偽造公文書之罪責。本應就此部分為被告卯○○、乙○○無罪之諭知，惟因公訴人認此部分若有罪，與前開論罪部分有牽連犯
    之裁判上一罪關係，爰不另為無罪之諭知。
五、末按，刑法第二百十四條所謂使公務員登載不實事項於公文書罪，須一經他人之
    聲明或申報，公務員即有登載之義務，並依其所為之聲明或申請予以登載，而屬
    不實之事項者，始足構成，若其所為聲明或申報，公務員尚須為實質之審查，以
    判斷其真實與否，始得為一定之記載者，即非本罪所稱使公務員登載不實（最高
    法院七十三年台上字一七一○號判例參照）。查境管局受理大陸地區人民進入臺
    灣地區，以書面審查為原則，實質審查為例外，業據境管局以九十一年一月十七
    日（九一）境信昌字第○○一九四二號函敘在卷。且被告甲○○假結婚之對象陳
    麗珠申請入境乙案，經境管局查覺有異，乃發函臺北市政府警察局查證渠等婚姻
    真實與否，亦有陳麗珠申請入境之相關資料附卷可查，亦足徵境管局就大陸地區
    人民申請入境案件，尚須為實質之審查，以判斷其真實與否者，始得為一定之記
    載，揆之前引判例說明，此部分尚不構成使公務員登載不實文書罪，附此敘明。
據上論斷，應依刑事訴訟法第二百九十九條第一項前段，臺灣地區與大陸地區人民關
係條例第七十九條第一項、第三項，刑法第十一條前段、第二十八條、第五十六條、
第二百十六條、第二百十三條、第二百十一條、第二百十條、第二百十四條、第五十
五條、第四十七條、第七十四條第一款、第二百十九條、第三十八條第一項第三款，
罰金罰鍰提高標準條例第一條前段，判決如主文。
本案經檢察官黃立維到庭執行職務
中      華      民      國    九十一    年     十二     月      二      日
                                      臺灣臺北地方法院刑事第八庭
                                          法  官  宋  松  璟
右正本證明與原本無異。
如不服本判決，應於判決送達後十日內向本院提出上訴狀(應抄附繕本)。告訴人
或被害人如對於本判決不服者，應具備理由請求檢察官上訴，其上訴期間之計算
係以檢察官收受判決正本之日期為準。
                                          書記官  楊  文  祥
中      華      民      國    九十一    年     十二     月      二      日
附表
(一)偽造之丙○○印章壹顆。
(二)偽造丙○○名義之租賃契約書上丙○○署名壹枚、印文枚。
(三)扣案偽造之丑○○「流動人口登記聯單」壹張。
附錄本案所犯法條全文
刑法第二百一十六條
(行使偽造變造或登載不實之文書罪)
行使第二百十條至第二百十五條之文書者，依偽造、變造文書或登載不實
事項或使登載不實事項之規定處斷。
刑法第二百一十四條
(使公務員登載不實罪)
明知為不實之事項，而使公務員登載於職務上所掌之公文書，足以生損害
於公眾或他人者，處三年以下有期徒刑、拘役或五百元以下罰金。
刑法第二百一十三條
(公文書不實登載罪)
公務員明知為不實之事項，而登載於職務上所掌之公文書，足以生損害於
公眾或他人者，處一年以上七年以下有期徒刑。
刑法第二百一十一條
(偽造變造公文書罪)
偽造、變造公文書，足以生損害於公眾或他人者，處一年以上七年以下有
期徒刑。
刑法第二百一十條
(偽造變造私文書罪)
偽造、變造私文書，足以生損害於公眾或他人者，處五年以下有期徒刑。
臺灣地區與大陸地區人民關係條例第十五條
左列行為不得為之：
一  使大陸地區人民非法進入臺灣地區。
二  招攬臺灣地區人民未經許可使之進入大陸地區。
三  使大陸地區人民在臺灣地區從事未經許可或與許可目的不符之活動。
四  僱用或留用大陸地區人民在臺灣地區從事未經許可或與許可範圍不符
    之工作。
五  居間介紹他人為前款之行為。
臺灣地區與大陸地區人民關係條例第七十九條
違反第十五條第一款規定者，處五年以下有期徒刑、拘役或科或併科新台
幣五十萬元以下罰金。
以犯前項之罪為常業者，處一年以上七年以下有期徒刑，得併科新台幣一
百萬元以下罰金。
第一項之未遂犯罰之。
